【裁判字號】    97,交上易,1205
【裁判日期】    970917
【裁判案由】    過失致死
【裁判全文】
臺灣高等法院臺中分院刑事判決      97年度交上易字第1205號
上  訴  人
即  被  告  甲○○
選任辯護人  劉有德律師
上列上訴人因過失致死案件，不服臺灣臺中地方法院中華民國97
年5月14日第一審判決（民國97年度易字第237號，起訴案號：臺
灣臺中地方法院檢察署民國97年度偵字第4104號），提起上訴，
本院判決如下：
      主  文
原判決撤銷。
甲○○因過失致人於死，處有期徒刑捌月。
      事  實
一、甲○○於民國（下同）九十七年一月五日上午九時十五分許
    ，騎乘車牌號碼ＧＥＦ─七三五號機車，沿台中市○○路往
    十甲東路方向騎乘，行經時速限制為五十公里之東光路與旱
    溪三街口時，本應注意車前狀況，隨時採取必要之安全措施
    ，且駕駛人駕駛汽車應注意汽車駕駛時行車速度應依速限標
    誌之規定，依限速行駛，依當時天氣晴、日間有自然光線，
    行駛之柏油路面平坦且無障礙物，視詎良好等情形，並無不
    能注意之情形，竟疏未注意，見上開路口之燈號由綠轉黃，
    詎竟以時速約六十公里之速度超速行駛，適有依號誌正常行
    駛之施學鐎，騎乘車牌號碼ＮＱＷ─五九六號機車，沿台中
    市○○○路往旱溪三街方向駛來，致甲○○發現上開機車時
    閃避不及，所騎乘之機車左側車身，與施學鐎所騎乘之機車
    前輪發生碰撞，致施學鐎人車倒地，受有頭部外傷併顱內出
    血、顱骨骨折併氣腦之傷害，甲○○於肇事後，在犯罪偵查
    機關尚未發覺前，乃主動向到場處理之員警自首，自動接受
    裁判，施學鐎經送醫延至九十七年一月七日上午六時三十分
    許仍不治死亡。
二、案經臺灣臺中地方法院檢察署檢察官相驗後自動檢舉偵查起
    訴。
    理  由
一、上開犯罪事實，業據被告甲○○於原審偵審中及本院審理時
    均坦承不諱，核與被害人之子丙○○於偵訊中指訴情節相符
    ，此外，復有現場照片、車輛損壞照片共十八幀、交通事故
    監視翻拍照片七幀、澄清綜合醫院診斷證明書、酒測測條及
    生化報告各一紙、道路交通事故現場圖及調查報告表（一）
    、（二）一份、財團法人彰化基督教醫院診斷證明書、相驗
    案件初步調查報告暨報驗書、臺灣台中地方法院檢察署相驗
    屍體證明書與驗斷書各一份、相驗屍體相片附卷可稽，是核
    被告之自白與事實相符，犯行堪予認定。而按「駕駛人駕駛
    之行車速度應依速限標誌或標線之規定」、「汽車行駛時，
    駕駛人應注意車前狀況及兩車併行之間隔，並隨時採取必要
    之安全措施」，道路交通安全規則第九十三條第一項第一款
    、第九十四條第三項分別定有明文，被告於駕駛機車，自應
    注意上開規定，而依當時天候晴、日間有自然光線、路面平
    坦而無障礙物、視距良好等情狀，並無不能注意之情事，詎
    其竟未注意車前狀況且超速行駛，致施學鐎傷重不治，其因
    違反上開注意義務，自具有過失，且應負過失責任甚明，又
    本件車禍依辯護人之請求，送請臺灣省臺中市區車輛行車事
    故鑑定委員會鑑定結果，亦認為被告駕駛重機車違反號誌指
    示（闖紅燈）進入路口，為肇事原因。被害人施學鐎駕駛重
    機車無肇事原因，此有該鑑定委員會函送之鑑定意見書附本
    院卷可證，被告過失致人於死罪證明確，犯行堪以認定。
二、核被告甲○○所為，係犯刑法第二百七十六條第一項之過失
    致死罪。被告肇事後在偵查機關尚未發覺前，自承肇事而自
    動接受裁判，有台中市○○○道路交通事故肇事人自首情形
    紀錄表一紙附卷可憑，合於自首要件，依法減輕其刑。原審
    以被告罪證明確，予以論罪科刑，原無不合，惟查本件車禍
    之發生，被害人施學鐎並無過失責任，原判決誤認被害人與
    有過失，尚有未洽，被告上訴意旨請求減輕其刑，雖無理由
    ，惟原判決既有上開可議之處，自屬不能維持，應由本院將
    原判決撤銷改判，爰審酌被告素行良好，有正當工作，因駕
    駛機車肇事致人死亡，事後並未賠償被害人家屬，惟犯後終
    能坦承犯行等一切情狀，予以量處如主文第二項所示之刑。
據上論斷，應依刑事訴訟法第369條第1項前段、第364條、第299
條第1項前段，刑法第276條第1項、第62條前段，判決如主文。
本案經檢察官乙○○到庭執行職務。
中    華    民    國    97    年    9     月    17    日
            刑事第二庭  審判長法  官  李  璋  鵬
                              法  官  蕭  錦  鍾
                              法  官  胡  森  田
上列正本證明與原本無異。
不得上訴。
                              書記官  籃  營  昌
中    華    民    國    97    年    9     月    17    日


司法院資訊處製作；財團法人民間司法改革基金會備份。
